【裁判字號】    98,上易,196
【裁判日期】    981231
【裁判案由】    租佃爭議
【裁判全文】
臺灣高等法院臺南分院民事判決  98年度上易字第196號
上  訴  人  乙○○
訴訟代理人  甲○○
被 上訴 人  子○○
            卯○○
            丑○○
            癸○○
            庚○○○
            辰○○○
            戊○○
            丙○○
兼 上七 人
訴訟代理人  辛○○
被 上訴 人  丁○○
法定代理人  己○○
訴訟代理人  辛○○
被 上訴 人  寅○○
訴訟代理人  壬○○
上列當事人間請求租佃爭議事件，上訴人對於中華民國98年7月
31日臺灣嘉義地方法院第一審判決（98年度訴字第28、29號）提
起上訴，本院於98年12月22日言詞辯論終結，判決如下：
    主  文
上訴駁回。
第二審訴訟費用由上訴人負擔。
    事實及理由
一、本件上訴人主張：
    被上訴人承租伊所有坐落嘉義市○○段1011之6地號土地（
    下稱系爭土地），因積欠民國（下同）95年7月1日起至97年
    6月30日止二年之租金，經伊依耕地三七五減租條例第17條
    第1項第3款及民法第440條第1項之規定，於97年9月9日以嘉
    義玉山郵局第00886號存證信函，催告繳納積欠之租金。雖
    該存證信函催告被上訴人至嘉義市○○街432號振豐碾米工
    廠繳納租金，但僅是告知被上訴人不得擅自扣除運費與工資
    ，並非指定振豐碾米廠代收租金，伊又未委託振豐碾米廠代
    收租金，被上訴人將租金寄存在振豐碾米廠，不生清償之效
    力。又本件租金即稻殼換算之價格，應依行政院農業委員會
    農糧署97年9月11日嘉義市糧價情形調查表，每百公斤稻穀
    價格2,044元，換算每百台斤稻穀價格為1,226元（1,226×
    59.2＝72,579.2元），被上訴人依嘉義市米穀商業同業公會
    之價格換算，顯非依債務本旨而為給付，亦不生清償之效力
    。伊乃於97年9月23日，以嘉義玉山郵局第00913號存證信函
    終止租約，兩造租約既已終止，被上訴人自應返還系爭土地
    ，爰依民法第455條租賃物返還請求權及民法第767條物上返
    還請求權，請求被上訴人返還系爭土地。原審為上訴人敗訴
    之判決，上訴人上訴，並於本院聲明：(一)原判決廢棄。(二)被
    上訴人應將系爭土地交還上訴人。(三)願供擔保請准宣告假執
    行。
二、被上訴人方面：
    伊等已依上訴人存證信函指示，至振豐碾米廠繳付足額租金
    ，並通知上訴人至該地點領取，若上訴人認不應依嘉義市米
    穀商業同業公會之價格換算現金，亦可領取租金5,920台斤
    之稻穀，並無未依債之本旨繳付租金之事實，上訴人終止租
    約不生效力等語資為抗辯。並於本院答辯聲明：上訴駁回。
三、兩造不爭執之事實：
    上訴人於81年7月28日，就其所有之系爭土地，與被上訴人
    寅○○及訴外人蕭祥訂立耕地三七五租約，每6年續訂租約
    ，蕭祥於93年11月30日死亡，蕭祥之繼承人即被上訴人卯○
    ○、丑○○、子○○、癸○○、庚○○○、辰○○○、戊○
    ○、丙○○、丁○○及辛○○繼承系爭土地承租權，並已為
    承租人名義變更及續訂租約登記。上開事實並有嘉義市西區
    區公所98年7月6日嘉市西區民字第0980008658號函暨檢附租
    約及租約變更結果通知書可證。
四、兩造之爭點：
  (一)被上訴人是否未依債之本旨繳付租金？
  (二)上訴人可否依耕地三七五減租條例第17條第1項第3款終止租
    約？
五、得心證之理由：
  (一)按清償地，除法律另有規定或契約另有訂定，或另有習慣，
    或得依債之性質或其他情形決定者外，應依左列各款之規定
    ：一、以給付特定物為標的者，於訂約時，其物所在地為之
    。二、其他之債，於債權人之住所地為之，民法第314條定
    有明文。查，上訴人主張被上訴人積欠二年之租金，經以上
    開存證信函催告，被上訴人仍未依債之本旨給付租金，乃於
    97年9月23日，以嘉義玉山郵局第00913號存證信函終止租約
    等語，固提出為被上訴人所不爭之存證信函為證。但查，依
    兩造不爭之耕地租約所載，被上訴人應繳納之租金，均係以
    稻穀計算，被上訴人寅○○應繳之租金為稻穀2,960台斤、
    其餘被上訴人亦應繳納同額之稻穀，且租金繳納地點為嘉義
    市○○街432號振豐碾米廠；再佐以上訴人於97年9月9日存
    證信函所載，亦係催告被上訴人至上開地點繳納租金，則本
    件租金係以稻穀計算，而租金繳納地點即清償地為上開碾米
    廠，應可認定，上訴人所辯「該存證信函僅係在提醒不得擅
    自扣除運費及工資，並無在指定或授權振豐碾米廠代為受領
    」云云，亦無可採。
  (二)又被上訴人於97年9月11日，依上開存證信函所載，至振豐
    碾米廠繳納租金即稻穀合計5,920台斤，已據證人即振豐碾
    米廠負責人蕭長河於原審證述明確（見原審訴字第28號卷第
    54頁），復有承諾書、收據附卷可稽，被上訴人並以存證信
    函通知上訴人至振豐碾米廠領取，亦有存證信函及回執在卷
    足憑（見原審訴字第29號卷第26頁）；則被上訴人至上開地
    點繳納租金，即難謂未依債務本旨給付租金，上訴人主張被
    上訴人未依債務本旨給付，自無可採。
  (三)上訴人雖又主張：本件租金即稻殼換算之價格，應依行政院
    農業委員會農糧署97年9月11日嘉義市糧價情形調查表，不
    得依嘉義市米穀商業同業公會之價格換算，被上訴人未依農
    糧署之價格換算現金，亦不生清償之效力云云。然查，本件
    租金係以稻穀計算，已如上述。被上訴人至上開地點提出之
    給付，係以稻穀5,920台斤計算，上訴人若認稻穀換算現金
    不足額，亦可領取稻穀，又有承諾書可證（見原審訴字第28
    號卷第26頁），則縱令本件租金換算現金應依農糧署之價格
    換算，不得依該米穀公會之價格，但被上訴人既已提出稻穀
    ，上訴人自可依契約約定領取該5,920台斤之稻穀，被上訴
    人之給付已發生清償之效力，尚難以該租金換算現金之標準
    不同，即認被上訴人未依債務本旨而為給付，上訴人上開主
    張亦無可採。至於上訴人雖另主張被上訴人未自任耕作云云
    ，但為被上訴人所否認，且上訴人就此部分亦未能舉證以資
    證明（見本院卷第53頁），上訴人此部分主張，亦無所據。
六、綜上所述，被上訴人抗辯上訴人終止租約不合法，兩造租賃
    關係仍存在等語，堪以採信。上訴人依民法第455條租賃物
    返還請求權及民法第767條物上返還請求權之規定，請求被
    上訴人交還系爭土地，為無理由。原審為上訴人敗訴之判決
    ，核無不合，上訴意旨指摘原判決不當，求予廢棄，為無理
    由，應予駁回。
七、本件事證已臻明確，兩造其餘之攻擊防禦方法，核與判決結
    果無影響，爰不一一論述，併此敘明。
八、據上論結，本件上訴為無理由，依民事訴訟法第449條第1項
    、第78條，判決如主文。
中    華    民    國    98    年    12    月    31    日
                  民事第四庭    審判長法  官  吳上康
                                      法  官  王金龍
                                      法  官  陳珍如
上為正本係照原本作成。
本件不得上訴。
中    華    民    國    98    年    12    月    31    日
                                      書記官  易慧玲

司法院資訊處製作；財團法人民間司法改革基金會備份。
